【裁判字號】    97,訴,369
【裁判日期】    971027
【裁判案由】    違反槍砲彈藥刀械管制條例
【裁判全文】
臺灣桃園地方法院刑事判決               97年度訴字第369號
公  訴  人  台灣桃園地方法院檢察署檢察官
被      告  甲○○
指定辯護人  義務辯護人  陳文正  律師
上列被告因違反槍砲彈藥刀械管制條例案件，經檢察官提起公訴
（96年度偵字第25114 號），本院判決如下：
    主  文
甲○○未經許可，寄藏可發射子彈具有殺傷力之改造手槍，累犯
，處有期徒刑年貳月，併科罰金新台幣伍萬元，罰金如易服勞
役，以新台幣壹仟元折算壹日。扣案如附表一之物沒收。
    事  實
一、甲○○前曾於民國90年間因贓物案件，經本院以90年度桃簡
    字第1431號判決判處有期徒刑2 月確定；於91年間因竊盜案
    件，經台灣板橋地方法院以92年度易字第646 號判決判處有
    期徒刑4 月確定；上開2 罪經台灣板橋地方法院以92年度聲
    字第2191號裁定定應執行有期徒刑5 月確定；同年間因妨害
    性自主案件，經本院以91年度訴字第951 號判決判處有期徒
    刑5 月，經提起上訴，台灣高等法院以92年度上訴字第689
    號判決駁回上訴確定；同年間又因違反毒品危害防制條例案
    件，經本院以92年度易字第131 號判決判處有期徒刑3 月確
    定；上開2 罪並與上開贓物、竊盜案件應執行之有期徒刑5
    月接續執行，於92年12月2 日入監執行，於93年11月1 日縮
    刑期滿執行完畢（構成累犯）。詎仍不知悔改，甲○○明知
    具殺傷力之改造槍枝、子彈，為槍砲彈藥刀械管制條例所明
    定列管之違禁物，不得無故持有、寄藏，竟於96年3 月初某
    日，在台北縣板橋市○○路與新生路口，受成年之友人「林
    百祥」（現已死亡）所託，代為保管具殺傷力如附表一、二
    所示之物、不具殺傷力如附表三所示之物，甲○○應允後，
    即將具殺傷力如附表一、二所示之物帶回藏置在其位於桃園
    縣桃園市○○街42之1 號住處頂樓土堆內，且自斯時起，未
    經許可而寄藏上開具殺傷力如附表一、二所示之物。嗣於97
    年10月4 日晚間6 時20分許，甲○○因友人「林百祥」已死
    亡，乃取出如附表一、二、三所示之物欲丟棄，而在桃園縣
    八德市○○○街168 巷底冠城社區地下停車場經警盤查後查
    獲，並扣得上開具殺傷力如附表一、二所示之物及與本案無
    關如附表三、四所示之物。
二、案經桃園縣政府警察局八德分局報請台灣桃園地方法院檢察
    署檢察官偵查起訴。
    理  由
甲、證據能力部分：
    關於卷附內政部警政署刑事警察局96年10月29日刑鑑字第09
    60157486號槍彈鑑定書之證據能力：按刑事訴訟之鑑定，為
    證據調查方法之一種，係指由具有特別知識經驗之人或機關
    ，就特別需要特殊知識經驗之事項，予以鑑識、測驗、研判
    及斷定，供為法院或檢察官認定事實之參考。刑事訴訟法第
    198 條規定：「鑑定人由審判長、受命法官或檢察官就下列
    之人選任一人或數人充之：一就鑑定事項有特別知識經驗者
    。二經政府機關委任有鑑定職務者。」第208 條第1 項前段
    規定：「法院或檢察官得囑託醫院、學校或其他相當之機關
    、團體為鑑定」即本此旨。是上級檢察機關首長基於辦案實
    務需要，函示指定某類特殊案件之待鑑事項，囑託某一或某
    些特別具有該項專門知識經驗之機關，予以鑑定，並非法所
    不許。從而，警察機關逕依該函示辦理，按諸檢察一體及檢
    察官指揮調、偵查之原則，難認於法不合（最高法院96年度
    台上字第4177號判決意旨參照）。查內政部警政署刑事警察
    局係經台灣高等法院檢察署檢察長概括選任有關鑑定槍砲、
    彈藥之鑑定機關，已為台灣高等法院檢察署92年9 月9 日檢
    文允字第0921001203號函所明示，且行之多年，本案承辦之
    警局依前開函文所為概括選任鑑定機關之意旨，於偵查之前
    階段，將查扣之槍彈等證物送請內政部警政署刑事警察局進
    行鑑定，該局因此所出上開槍彈鑑定書，為實施鑑定之人員
    依專業知識經驗陳述其判斷意見，況本件被告及其辯護人對
    此並不爭執證據能力，自有證據能力。
乙、認定事實之理由及依據：
一、上開犯罪事實，業據被告甲○○坦承不諱，復有扣案如附表
    一、二所示之物可證，而扣案如附表一、二所示之物經內政
    部警政署刑事警察局鑑定結果：如附表一所示之物，係改造
    手槍，由仿轉輪手槍製造之槍枝，車通金屬槍管及金屬彈倉
    內阻鐵而成，擊發功能正常，可供擊發適用子彈使用，認具
    殺傷力；如附表二所示之物，認係口徑9mm 制式子彈，經試
    射，可擊發，認具殺傷力，有卷附內政部警政署刑事警察局
    96 年10 月29日刑鑑字第0960157486號槍彈鑑定書可稽（見
    偵查卷第64至67頁）。被告自白應與事實相符，堪予採信。
    本件事證明確，被告犯行堪予認定，應依法論科。
二、核被告所為，係犯槍砲彈藥刀械管制條例第8 條第4 項之未
    經許可，寄藏可發射子彈具有殺傷力之改造手槍罪、同條例
    第12條第4 項之未經許可，寄藏子彈罪。
  1.按槍砲彈藥刀械管制條例第8 條第4 項、第12條第4 項之罪
    ，係將「持有」與「寄藏」為分別之處罰規定，單純之「持
    有」，固不包括「寄藏」，但寄藏之受人委託代為保管，其
    保管之本身所為之「持有」，既係「寄藏」之當然結果，法
    律上自宜僅就「寄藏」行為為包括之評價，不應另就「持有
    」予以論罪（最高法院74年台上字第3400號判例參照），故
    被告持有如附表一、二所示槍、彈之行為，係「寄藏」之當
    然結果，不另論罪。又本件被告係受友人「林百祥」所託，
    代為保管可發射子彈具殺傷力如附表一所示之物、具殺傷力
    如附表二所示之物（經鑑驗用罄），是被告顯係寄藏上開槍
    、彈，檢察官認被告此部分所為僅係犯未經許可持有改造手
    槍、持有子彈罪，尚有未洽，惟「持有」槍彈與「寄藏」槍
    彈之行為具有高低度之吸收關係，應為起訴效力之所及，法
    院自應併予審理；又未經許可，寄藏與持有槍彈，同規定於
    槍砲彈藥刀械管制條例第8 條第4 項以及第12條第4 項，法
    條條項相同並無法條變更之問題（最高法院97年度台上字第
    777 號判決意旨參照），均一併敘明。
  2.被告以一寄藏之行為，同時寄藏具有殺傷力之改造手槍、子
    彈，而同時觸犯未經許可，寄藏可發射子彈具有殺傷力之改
    造手槍罪、未經許可寄藏子彈罪2 罪名，應依刑法第55條想
    像競合犯之規定，論以較重之未經許可，寄藏可發射子彈具
    有殺傷力之改造手槍罪處斷。
  3.被告有事實欄所載之科刑、執行情形，有台灣高等法院被告
    前案紀錄表1 份可稽，其於有期徒刑執行完畢後5 年之內，
    故意再犯本件有期徒刑以上之罪，為累犯，應依法加重其刑
    。
  4.爰審酌槍、彈性質上均屬高度危險之物品，非經主管機關許
    可不得擅自持有，以維社會大眾安全，而寄藏、持有槍、彈
    對社會之秩序及安寧，勢將會產生極大之不安，並考量被告
    犯後坦承犯行，尚有悛悔之念等一切情狀，量處如主文所示
    之刑，並諭知併科罰金易服勞役之折算標準，以資懲儆。
  5.扣案如附表一所示之物，屬違禁物，應依刑法第38條第1 項
    第1 款之規定，宣告沒收。至扣案如附表二所示之物，原雖
    亦可擊發具殺傷力而屬違禁物，然業於鑑定時試射而喪失子
    彈之作用與性質，已非違禁物，爰不宣告沒收。至扣案如附
    表三所示之物（其中經採樣1 顆試射，無法擊發，不具殺傷
    力，其餘部分，無證據證明具殺傷力），及扣案如附表四所
    示之物，均與本案無關，亦不宣告沒收。
三、至被告雖另於97年8 月5 日下午5 時10分許在桃園縣桃園市
    ○○路○ 段101 號地下2 樓停車場另因涉犯違反毒品危害防
    制條例、違反槍砲彈藥刀械管制條例等案件為警查獲，並扣
    得改造手槍2 支及子彈26顆，惟被告於該案遭查獲後即供明
    扣得之槍彈係向綽號「建明」之人以每把槍4 萬元、每顆子
    彈300 元所購買等語，足認被告於該案遭查獲之槍彈，與本
    件被告上開經本院論罪科刑之寄藏槍彈犯行無涉，顯無裁判
    上一罪關係，一併敘明。
據上論斷，應依刑事訴訟法第299 條第1 項前段，槍砲彈藥刀械
管制條例第8 條第4 項、第12條第4 項，刑法第11條前段、第55
條、第47條第1 項、第42條第3 項、第38條第1 項第1 款，判決
如主文。
本案經檢察官陳仁傑到庭執行職務。
中    華    民    國    97    年    10    月    27    日
                  刑事第一庭審判長法  官  曾淑華

                                  法  官  顧正德

                                  法  官  鄭吉雄
如不服本判決書應於送達後10日內向本院提出上訴狀。

                                  書記官  吳玉蘭

中    華    民    國    97    年    10    月    27    日

槍砲彈藥刀械管制條例第8條
未經許可，製造、販賣或運輸鋼筆槍、瓦斯槍、麻醉槍、獵槍、
空氣槍或第4 條第1 項第1 款所定其他可發射金屬或子彈具有殺
傷力之各式槍砲者，處無期徒刑或5 年以上有期徒刑，併科新臺
幣1 千萬元以下罰金。
未經許可，轉讓、出租或出借前項所列槍枝者，處 5 年以上有期
徒刑，併科新臺幣 1 千萬元以下罰金。
意圖供自己或他人犯罪之用，而犯前2 項之罪者，處無期徒刑或
7年 以上有期徒刑，併科新臺幣1 千萬元以下罰金。
未經許可，持有、寄藏或意圖販賣而陳列第 1 項所列槍枝者，處
3 年以上10年以下有期徒刑，併科新臺幣700 萬元以下罰金。
第 1 項至第 3 項之未遂犯罰之。
槍砲彈藥刀械管制條例第12條
未經許可，製造、販賣或運輸子彈者，處 1 年以上 7 年以下有
期徒刑，併科新台幣 500 萬元以下罰金。
未經許可，轉讓、出租或出借子彈者，處 6 月以上 5 年以下有
期徒刑，併科新台幣 300 萬元以下罰金。
意圖供自己或他人犯罪之用，而犯前二項之罪者，處 3 年以上 
10 年以下有期徒刑，併科新台幣 700 萬元以下罰金。
未經許可，持有、寄藏或意圖販賣而陳列子彈者，處 5 年以下有
期徒刑，併科新台幣 300 萬元以下罰金。
第 1 項至第 3 項之未遂犯罰之。


附表一 
┌───┬──────────────┬──┬────┐
│編  號│  扣    案     物     品    │數量│備    註│
├───┼──────────────┼──┼────┤
│  1   │改造手槍，由仿轉輪手槍製造之│1 支│        │
│      │槍枝，車通金屬槍管級金屬彈倉│    │        │
│      │內阻鐵而成（槍枝管制編號1102│    │        │
│      │063637）                    │    │        │
└───┴──────────────┴──┴────┘

附表二 
┌───┬──────────────┬──┬────┐
│編  號│  扣    案     物     品    │數量│備    註│
├───┼──────────────┼──┼────┤
│  1   │係口徑9mm 制式子彈          │1 顆│經鑑驗用│
│      │                            │    │罄，原具│
│      │                            │    │殺傷力，│
│      │                            │    │因已試射│
│      │                            │    │而喪失子│
│      │                            │    │彈作用與│
│      │                            │    │性質    │
└───┴──────────────┴──┴────┘

附表三 
┌───┬──────────────┬──┬────┐
│編  號│  扣    案     物     品    │數量│備    註│
├───┼──────────────┼──┼────┤
│  1   │均非制式子彈，由金屬彈殼組合│4 顆│採樣1 顆│
│      │直徑5.0 ±0.5 mm金屬彈頭而成│    │試射，無│
│      │                            │    │法擊發，│
│      │                            │    │不具殺傷│
│      │                            │    │力；其餘│
│      │                            │    │部分亦無│
│      │                            │    │證據證明│
│      │                            │    │具殺傷力│
│      │                            │    │。      │
└───┴──────────────┴──┴────┘

附表四：
┌───┬──────────────┬───────┐
│編  號│         物品名稱           │     備註     │
├───┼──────────────┼───────┤
│  1   │安非他命10.81公克           │與本案無關    │
├───┼──────────────┼───────┤
│  2   │搖頭丸10顆                  │與本案無關    │
├───┼──────────────┼───────┤
│  3   │愷他命10.5公克              │與本案無關    │
├───┼──────────────┼───────┤
│  4   │吸食器1 組                  │與本案無關    │
├───┼──────────────┼───────┤
│  5   │電子秤1 台                  │與本案無關    │
├───┼──────────────┼───────┤
│  6   │分裝袋1 批                  │與本案無關    │
├───┼──────────────┼───────┤
│  7   │帳冊1 本                    │與本案無關    │
└───┴──────────────┴───────┘

司法院資訊處製作；財團法人民間司法改革基金會備份。
